臺灣高等法院民事裁定　　　　　　　　　　　　　　　九十年度家抗字第三七一號
　　　抗　告　人　丙○○
　　　　　　　　　乙○○
　　　　　　　　　　　　　　　.
右抗告人因與相對人甲○○間分割遺產事件，對於中華民國九十年十月二十九日臺灣
臺北地方法院八十七年度家再字第二號裁定提起抗告，本院裁定如左：
      主    文
原裁定廢棄。
      理    由
一、本件抗告意旨略以：抗告人係因原確定事件（原法院八十五年度家訴第三十五號
    分割遺產事件）對造即相對人之訴訟代理人欠缺代理權，原確定判決未依民事訴
    訟法第二百四十九條第一項第五款規定駁回其訴，乃消極的適用法規顯有錯誤，
    而認原確定判決有民事訴訟法第四百九十六條第一項第一款適用法規顯有錯誤之
    再審事由。而上開相對人之訴訟代理人是否已經合法授權，須查閱原確定案卷相
    關資料始能知悉，抗告人係於八十七年三月十九日閱覽原確定案卷時始知悉上開
    相對人之訴訟代理人授權不合法，抗告人旋於同年四月十七日向原法院提起本件
    再審之訴，並於再審訴狀中表明該再審事由及遵守再審不變期間之證據，並提出
    其上載有閱卷日期之原確定案卷首頁卷面為證，故原法院以抗告人未於上開再審
    訴狀表明遵守不變期間之證據及已逾再審期間為由，裁定駁回抗告人再審之訴，
    即有未合。
二、按再審之訴，應於三十日之不變期間內提起。前項期間，自判決確定時起算。但
    再審之理由知悉在後者，自知悉時起算；又提起再審之訴，未依民事訴訟法第五
    百零一條第一項第四款後段規定記載遵守不變期間之證據者，不屬同法第一百二
    十一條第一項規定書狀不合程式或有其他欠缺之情形，審判長毋庸裁定定期命其
    補正，固有民事訴訟法第五百條第一、二項規定及最高法院六十三年度第三次民
    事庭決議(一)可考。惟查，本件抗告人於再審訴狀之事實及理由欄一開始即記載：
    「緣原告（即抗告人）．．．經原告向鈞院（即原法院）查詢並聲請閱卷，鈞院
    於八十七年三月十七日將歸檔之卷宗（指原確定案卷即原法院八十五年度家訴第
    三十五號）調出（証二號），並於八十七年三月十九日通知再審原告閱卷（此可
    參閱卷資料），再審原告始知悉．．．，經審視原確定判決及卷證後，爰於三十
    日之不變期間內．．．提起再審之訴」，並於該再審訴狀再審理由欄第二項中表
    明，其係因身為大陸人士之相對人，委任王可富律師、許仁道律師為訴訟代理人
    代為提起原確定事件（原法院八十五年度家訴第三十五號分割遺產事件），惟所
    提出之民事委任狀並未經財團法人海峽交流基金會認證，應認未經合法授與代理
    權，故經王可富律師複委任之吳秀菊律師亦欠缺代理權，而原確定判決未依民事
    訴訟法第二百四十九條第一項第五款規定駁回其訴，乃消極的不適用法規，且顯
    有影響判決，依司法院大法官會議釋字第一七七號解釋，而認原確定判決有民事
    訴訟法第四百九十六條第一項第一款適用法規顯有錯誤之再審事由云云。足見本
    件抗告人抗辯其係以原確定事件相對人之訴訟代理人欠缺合法代理權，原確定法
    院未裁定駁回相對人之訴，消極適用法規顯有錯誤為再審事由乙節尚非無稽。而
    上開相對人所提出之民事委任狀未經財團法人海峽交流基金會認證之事實，須經
    其審視原確定案卷始可得知，非閱覽原確定判決書即可知悉，是原裁定以抗告人
    既於八十七年二月二十三日在本院閱覽原法院八十六年度執字第一七○八九號卷
    附之原確定判決書，故抗告人至遲於八十七年二月二十三日即已知悉原確定判決
    內容，於八十七年四月十七日始提起再審之訴，已逾不變期間為由裁定駁回再審
    之訴，即嫌速斷。再揆諸上開抗告人已於再審訴狀中記載其係於八十七年三月十
    七日調閱原確定案卷，始知欠缺合法代理權，並表明可詳參調卷資料，更提出原
    確定案卷證二號之上蓋有八十七年三月十七日調出之已歸檔之原確定案卷卷皮影
    本為證等情，應可認其已表明民事訴訟法第五百零一條第一項第四款後段之遵守
    不變期間證據。原法院未詳閱再審訴狀，即認抗告人未表明遵守不變期間之證據
    ，亦屬可議。從而，抗告意旨指摘原裁定不當，聲明廢棄，為有理由，應由本院
    廢棄發回，而由原法院更為適當之處理，爰裁定如主文。
中　　　華　　　民　　　國　　九十一　　年　　　二　　　月　　 二十　　 日
　　　　　　　　　　　　　　　　民事第八庭
　　　　　　　　　　　　　　　　　　審判長法　官　鄭　三　源
　　　　　　　　　　　　　　　　　　　　　法　官　周　美　月
　　　　　　　　　　　　　　　　　　　　　法　官　王　淇　梓
右正本係照原本作成。
如不服本裁定，應於收受送達後十日內向本院提出抗告狀，並應繳納抗告費新台幣四
十五元正。
中　　　華　　　民　　　國　　九十一　　年　　　二　　　月　　二十五 　 日
　　　　　　　　　　　　　　　　　　　　　書記官　張　美　華
